最高法院刑事判決　　　　　　　　　　　　　　　　八十八年度台非字第三三六號
　　上訴人　最高法院檢察署檢察總長
　　被　告　甲○○
右上訴人因被告違反麻醉藥品管理條例案件，對於台灣高等法院高雄分院中華民國八
十五年八月十三日第二審確定判決（八十五年度上訴字第一一五八號，起訴案號：台
灣高雄地方法院檢察署八十四年度偵字第一五六二二號），認為違法，提起非常上訴
，本院判決如左：
    主  文
原判決撤銷。
甲○○連續非法販賣化學合成麻醉藥品，處有期徒刑柒年捌月。
安非他命壹包（驗後淨重玖佰零玖點伍公克）沒收。
    理  由
非常上訴理由稱：「按判決不適用法則或適用不當者，為違背法令。而受有期徒刑之
執行完畢，或受無期徒刑或有期徒刑一部之執行而赦免後，五年以內再犯有期徒刑以
上之罪者，始為累犯，加重本刑至二分之一。又二以上徒刑併執行者，假釋所定最低
應執行之期間，合併計算之。所餘刑期亦應合併計算，於假釋中未經撤銷假釋者，其
未執行之刑，始以已執行論。刑事訴訟法第三百七十八條、刑法第四十七條、第七十
九條第一項、第七十九條之一第一項、第三項規定甚明。復按依法應於審判期日調查
之證據未予調查，致適用法令違誤，而顯然於判決有影響者，該項確定判決，即屬判
決違背法令，亦為司法院大法官會議釋字第一八一號解釋所明示。卷查本件被告甲○
○於民國七十六年至七十九年間先後觸犯竊盜等案件多次，嗣經減刑，再經台灣高等
法院台南分院以八十年度聲字第一五三號裁定定應執行刑為有期徒刑二年三月；並經
台灣高雄地方法院以八十年度聲字第六三○號裁定定應執行刑為有期徒刑三年三月。
該二執行案件之刑期係接續執行，合併計算，共計五年六月，執行期滿日為民國八十
五年五月十一日，而被告於八十二年九月十七日獲准假釋出獄等情，有台灣高雄監獄
八十八年十月八日高監禮總名字第二九三九號函及所附裁定、執行指揮書等共五紙（
均影本）在卷可稽。足見被告於八十四年三月中旬、八十四年四月二十日、八十四年
五月五日連續非法販賣化學合成麻醉藥品係在八十五年五月十一日假釋期滿日之前，
依前開相關規定，自不構成累犯，乃原審法院無視於台灣高雄地方法院檢察署刑案資
料查註紀錄表（請見台灣高雄地方法院八十四年度重訴字第六六號審判卷第二五七頁
末段）記載應執行有期徒刑二年三月一案之終結情形為『接續執行』，竟未予調查相
關之證據，徒以同段記載該案部分之執行完畢日期為八十二年七月八日，而認其成立
累犯，其有應於審判期日調查之證據而未予調查以致適用法則不當，顯然於判決有影
響，依前開說明，原判決即屬違背法令。案經確定且不利於被告，爰依刑事訴訟法第
四百四十一條、第四百四十三條提起非常上訴，以資糾正。」
本院按判決不適用法則或適用不當者，為違背法令，刑事訴訟法第三百七十八條定有
明文。又依刑法第四十七條之規定，累犯之成立，必須曾受有期徒刑之執行完畢，或
受無期徒刑或有期徒刑一部之執行而赦免後，五年以內再犯有期徒刑以上之罪者，始
足當之。所謂執行完畢，其在監執行期滿者，固不待言；如係經假釋出獄者，須在無
期徒刑假釋後滿十五年，或在有期徒刑所餘刑期內未經撤銷假釋者，其未執行之刑，
始得以已執行論。如其為二以上徒刑併執行者，假釋所定最低應執行之期間，合併計
算之；其所餘刑期，亦應合併計算，此觀刑法第七十九條第一項前段、第七十九條之
一第一項、第三項之規定甚明。是以，在二以上有期徒刑合併（即接續）執行之情形
，經許其假釋出獄者，不論假釋出獄前所執行之期間，是否已逾其中一罪或數罪之刑
期，在假釋期間內均應認為尚未執行完畢，斯時，若再犯有期徒刑以上之罪，自不得
論以累犯。經查本件被告甲○○於民國七十六、七十七年間犯竊盜二罪，經台灣高等
法院台南分院分別減刑後，處以有期徒刑四月又十五日及二年，嗣並裁定應執行有期
徒刑二年三月（八十年度聲字第一五三號）；復於七十八年、七十九年間犯竊盜二罪
及偽造文書罪，經台灣高等法院台中分院及台灣高雄地方法院分別判處有期徒刑一年
、一年六月、二年，嗣經台灣高雄地方法院裁定應執行有期徒刑三年三月（八十年度
聲字第六三○號）。上開二應執行案件經接續執行，合併計算共應執行有期徒刑五年
六月，嗣被告於八十二年九月十七日假釋出獄，假釋期間至八十五年四月一日（非常
上訴書載為五月十一日）屆滿，此有台灣高等法院台南分院八十年度聲字第一五三號
及台灣高雄地方法院八十年度聲字第六三○號裁定各一件、台灣高雄地方法院檢察署
檢察官執行指揮書二件（均影本）、台灣高雄監獄八十八年十月八日高監禮總名字第
二九三九號函及卷附之台灣高雄地方法院檢察署刑案資料查註紀錄表（見一審卷第二
五○頁、第二五二頁）可稽。揆諸首開說明，則被告於假釋期間內之八十四年三月中
旬至八十四年五月六日所犯本件連續非法販賣化學合成麻醉藥品罪，自不能以累犯論
。乃原審撤銷第一審判決後，竟以被告前揭二執行案件中之前一案件（即因竊盜二罪
所定應執行有期徒刑二年三月部分）已先於八十二年七月八日執行完畢，五年以內再
犯本件有期徒刑以上之罪，而依刑法第四十七條論以累犯並加重其刑，有適用法則不
當之違背法令。案經確定，且於被告不利，非常上訴意旨執以指摘，為有理由，應由
本院將原判決撤銷，另行判決如主文所示，以資糾正。
據上論結，應依刑事訴訟法第四百四十七條第一項第一款，修正前麻醉藥品管理條例
第十三條之一第二項第一款，刑法第十一條前段、第五十六條、第三十八條第一項第
一款，判決如主文。
中      華      民      國    八十八    年     十一     月     十一     日
                              最高法院刑事第四庭
                                  審判長法官  黃  劍  青
                                        法官  劉  敬  一
                                        法官  林  增  福
                                        法官  邵  燕  玲
                                        法官  池  啟  明
      右正本證明與原本無異
                                              書  記  官
中      華      民      國    八十八    年     十一     月     十七     日
